# 同一控制下的吸收合并

提问人：a139315s 时间：2017-02-24 10:53:51
陈版： 请问陈版主，对于同一控制下的企业合并，是否需要同时调整合并方单户报表和合并报表的期初数呢？还是调整合并的期初数，单户放在本年增减变动里呢？

回答人：chenyiwei
你的后一种理解合理。合并报表需追溯重述前期比较数据，但合并方个别报表层面无需追溯调整，本年新取得的投资、支付合并对价及相关权益变动（如有）均作为本年度发生额。

提问人：一云 时间：2017-04-11 15:12:59
请教陈老师：
如果A公司同一控制收购B公司的业务， 属于业务合并，业务合并参照企业合并处理原则处理。 那请问陈老师：
同一控制下的业务合并，是按控股合并处理呢，还是按吸收合并处理？ 我感觉按吸收合并处理 ，因为并不持有对方的股权，但是吸收合并是说被吸收方在合并后注销，而B公司只是把自己的一块业务、人员转给A公司，转让后，并未注销。
请问陈老师， 同一控制下的业务合并，是按控股合并处理呢，还是按吸收合并处理？

回答人：chenyiwei
同一控制下业务合并参照吸收合并处理。转出方是否注销对转入方（合并方）的会计处理无影响。
另外需要注意：虽然业务合并参照吸收合并处理，但是如果吸收方自身还有其他子公司，需编制合并报表，则在合并报表层面仍需按照权益结合法的原则追溯重述前期比较数据。

提问人：huan@mm 时间：2017-10-17 20:37:11
请教陈版主： 同一控制下的两家公司A与B（A与B无其他关系），A吸收合并B时，B净资产小于实收资本。
针对这种情况： 企业的做法是：A将B的资产与负债合并，所有者权益也是按照两家实收资本直接合并，B扣除实收资本的剩余所有者权益（负值）计入资本公积。
验资事务所的意见是，B的净资产小于实收资本，吸收合并时实收资本就不能按照账面实收资本合并，这样会造成出资不符。
个人目前倾向的理解是： 如果是非同一控制下，则B的合并实收资本不能大于其净资产。因为此处是同一控制，相当于出资方及所以承受方未发生变化，实收资本直接按照账面合并，验资报告中说明是因为亏损导致。
问题： 针对上面这种情况的理解与做法是否正确或可行。

回答人：chenyiwei
根据国家工商行政管理总局《关于做好公司合并分立登记支持企业兼并重组的意见》（工商企字[2011]226号）规定：“支持公司自主约定注册资本数额。因合并而存续或者新设的公司，其注册资本、实收资本数额由合并协议约定，但不得高于合并前各公司的注册资本之和、实收资本之和。合并各方之间存在投资关系的，计算合并前各公司的注册资本之和、实收资本之和时，应当扣除投资所对应的注册资本、实收资本数额。”。 因此，虽然本案例中因B亏损导致其净资产小于实收资本，但将A、B两公司实收资本简单相加确定合并后A公司实收资本的做法并不违反规定。当然，如有可能，仍建议在上述规定的限度内，适当调低合并后A公司的注册资本和实收资本金额，避免出现资本公积的负数，避免可能存在的出资不实质疑。